【裁判字號】    90,易,1790
【裁判日期】    900725
【裁判案由】    侵占
【裁判全文】
臺灣板橋地方法院刑事判決                          九十年度易字第一七九號
    公  訴  人  臺灣板橋地方法院檢察署檢察官
    被      告  甲○○
右列被告因侵占案件，經檢察官提起公訴（九十年度偵字第九七三號），本院判決如
左：
    主  文
甲○○意圖為自己不法之所有，而侵占自己持有他人之物，處拘役伍拾捌日，如易科
罰金，以佰元折算壹日，緩刑貳年。
    事  實
一、甲○○於民國八十八年十月二十八日向乙○○租用車牌號碼Ｍ六─六二二號營小
    客車一輛，雙方並簽訂汽車租約保證書，約定租金為每日新臺幣（下同）六百元
    ，並以三日為一期繳納租金，詎甲○○於八十九年八月間即未依約給付租金，並
    變易持有前揭車輛為所有之意思，將該車侵占入己，且避不見面，迄於九十年一
    月二日才由乙○○在臺北縣三峽鎮○○街附近尋獲上開車輛。
二、案經乙○○訴請臺灣板橋地方法院檢察署檢察官偵查起訴。
    理  由
一、訊據被告甲○○固承認向告訴人乙○○租用上開車輛且有租金未付之事實，惟矢
    口否認有何侵占犯行，辯稱伊係沒有錢付租金，因生意不好，想儘量試試看，所
    以車子沒有還告訴人，伊沒有占為己有之意云云。經查：右揭事實，業據告訴人
    於偵審中指述綦詳，並有汽車租約保證書在卷為憑，又告訴人於本院審理時指稱
    於八十九年九月有以存證信函通知被告終止本件租約，並有請被告之女友林麗芬
    （即本件租約之保證人）轉告被告還車之事（詳本院九十年七月十一日審判筆錄
    ），被告亦自承其女友林麗芬有告知伊車行催繳租金之事實，但辯稱未提及還車
    之事，顯見告訴人上開所述非虛，被告所辯應係飾卸之詞，參以被告自八十九年
    八月間起即未依約給付租金，迄告訴人於九十年一月二日始尋獲上開車輛，其間
    相距近五月，且其既明知告訴人欲終止租約，復又無力給付車租，何以未儘速返
    還車輛，並俾免租金日益累積，更無力償還，足認其有變易持有為所有之不法意
    圖甚明。本件事證明確，被告犯行堪以認定。
二、核被告所為，係犯刑法第三百三十五條第一項之侵占罪。爰審酌被告犯罪之動機
    、目的、手段、智識程度、所生危害、犯罪後之態度及上開車輛已由告訴人領回
    ，而被告亦償還告訴人所積欠之租車金等一切情狀，量處如主文所示之刑，又被
    告於犯罪行為後，刑法第四十一條已於九十年一月十日修正，並於同年月十二日
    生效，依該條第一項之規定：「犯最重本刑為五年以下有期徒刑以下之刑之罪，
    而受六個月以下有期徒刑或拘役之宣告，因身體、教育、職業、家庭之關係或其
    他正當理由，執行顯有困難者，得以一元以上三元以下折算一日（現已提高一百
    倍），易科罰金。但確因不執行所宣告之刑，難收矯正之效，或難以維持法秩序
    者，不在此限」，比較新舊法，以新法有利被告，依刑法第二條第一項前段規定
    ，應適用新法即修正後刑法第四十一條第一項之規定，諭知易科罰金之折算標準
    。末查，又被告於六十九年間雖曾受有期徒刑以上刑之執行完畢，惟五年以內未
    曾受有期徒刑以上刑之宣告，有臺灣高等法院檢察署刑案紀錄簡覆表在卷可憑，
    因一時失慮，致罹刑典，認其經此偵審科刑之教訓後，當知警惕而無再犯之虞，
    而認暫不執行其刑為當，併予宣告緩刑二年，以啟自新。
據上論斷，應依刑事訴訟法第二百九十九條第一項前段，刑法第第二條第一項前段、
三百三十五條第一項、第四十一條第一項、第七十四條第二款，罰金罰鍰提高標準條
例第一條前段、第二條，判決如主文。
本案經檢察官李海龍到庭執行職務
中      華      民      國      九十      年      七    月    二十五    日
                                  臺灣板橋地方法院刑事第三庭
                                          法  官  李  幼  妃
右正本證明與原本無異。
如不服本判決，應於判決送達後十日內，向本院提出上訴狀。
                                          書記官  強  梅  芳
中      華      民      國      九十      年      七    月    二十七    日
附錄本案論罪科刑法條全文
刑法第三百三十五條
意圖為自己或第三人不法之所有，而侵占自己持有他人之物者，處五年以下有期徒刑
、拘役或併科一千元以下罰金。
前項之未遂犯罰之。


司法院資訊處製作；財團法人民間司法改革基金會備份。
